---
title: "explorar_datos_sevilla"
author: "Sergio Romera Giner"
date: "June 4, 2019"
output: html_document
---

```{r}
library(devtools)
load_all("/home/sromera/Documents/TFM/scripts_hipathia/local_hipathia/hipathia-master")
load_all("/home/sromera/Documents/TFM/scripts_hipathia/local_hipathia/hpAnnot/")
source("/home/sromera/Documents/TFM/scripts_hipathia/local_hipathia/utilidades/geo_utils.R")
library(SummarizedExperiment)
library(GEOquery)
library(ggplot2)
# library(ggbiplot)
library(limma)
library(mixOmics)
library(biomaRt)
```

## RAS, signaling pathways y cáncer

```{r}
# GSE95613 <- getGEO('GSE95613', destdir = "~/Documents/TFM/scripts_hipathia/local_hipathia/sevilla/")
# alldata <- GSE95613[["GSE95613_series_matrix.txt.gz"]]@featureData@data
# assay <- GSE95613[["GSE95613_series_matrix.txt.gz"]]@assayData[["exprs"]]
# GSE48681 <- getGEO('GSE48681', destdir="~/Documents/TFM/scripts_hipathia/local_hipathia/sevilla/")
# # assay <- GSE48681[["GSE48681_series_matrix.txt.gz"]]@assayData[["exprs"]]
# # lista_entrez_id <- GSE48681[["GSE48681_series_matrix.txt.gz"]]@featureData@data[["CLONE_ID_LIST"]]
# # rownames(assay) <- lista_entrez_id
# geo_accession <- 'GSE48681'
# expr_matrix <- GEOexpressionmatrix(GSE48681, geo_accession, "CLONE_ID_LIST")
# normalized_expr_matriz <- normalize_data(expr_matrix, by_quantiles = FALSE)
# design_matrix <- GEOdesignmatrix(GSE48681, geo_accession, 3)
```

```{r}
# GSE71354 <- getGEO('GSE71354', destdir = "~/Documents/TFM/scripts_hipathia/local_hipathia/sevilla/")
GSE81272 <- getGEO('GSE81272', destdir = "~/Documents/TFM/scripts_hipathia/local_hipathia/sevilla/")
assay <- read.table('/home/sromera/Documents/TFM/scripts_hipathia/local_hipathia/sevilla/GSE81272_hh-model-table.counts.csv', sep=",")
columns <- unlist(assay[1,2:28])
rows <- assay[2:nrow(assay),1]
assay <- assay[2:nrow(assay),2:ncol(assay)]
rownames(assay) <- rows
colnames(assay) <- columns
```

## Aneuploidía

Aquí han preparado RNA para moscas con siete delecciones diferentes, Df(3R)ED10953, Df(2L)ED4559, Df(2R)ED1770, Df(2R)ED1612, Df(2L)ED3, Df(3R)ED5071 o Df(3R)ED7665 en dos o tres (mal empezamos) réplicas biológicas o bien en combinaciones emparejadas. Asimismo, tenemos seis réplicas biológicas de genotipos wild type que nos sirven de control.

```{r}
GSE34400 <- getGEO('GSE34400', destdir = "~/Documents/TFM/scripts_hipathia/local_hipathia/sevilla/")
geo_acccesion <- 'GSE34400'
expr_matrix <- GEOexpressionmatrix(GSE34400, geo_acccesion, "ENTREZ_GENE_ID")
# normalized_expr_matrix <- normalize_data(expr_matrix, by_quantiles = FALSE)
design_matrix <- GEOdesignmatrix(GSE34400, geo_acccesion, 3)
design_matrix[,1] <- gsub("gender: ", "", design_matrix[,1])
design_matrix[,2] <- gsub("age: ", "", design_matrix[,2])
design_matrix[,3] <- gsub("genotype/variation: ", "", design_matrix[,3])
table(design_matrix[,3])
```

Vamos a coger los grupos experimentales que tienen tres réplicas (Df(2L)ED3/+,Df(2L)ED4559/+,Df(2R)ED1612/+, Df(2R)ED1770/+, Df(3R)ED10953/+) + los controles wild type

```{r}
grupos_exp <- c("Df(2L)ED3/+", "Df(2L)ED4559/+", "Df(2R)ED1612/+", "Df(2R)ED1770/+", "Df(3R)ED10953/+", "wild_type")
clean_design_matrix <- design_matrix[which(design_matrix[,3] %in% grupos_exp),]
muestras_validas <- rownames(clean_design_matrix)
clean_expr_matrix <- expr_matrix[,which(colnames(expr_matrix) %in% muestras_validas)]
normalized_expr_matrix <- normalize_data(clean_expr_matrix, by_quantiles = FALSE)
dme_aneuploid <- GEO2SummarizedExperiment(normalized_expr_matrix, clean_design_matrix)
save(dme_aneuploid, file ="~/Documents/TFM/scripts_hipathia/local_hipathia/sevilla/aneuploidia_dme/aneuploid.Rda")
```


### Exploración de datos de aneuploidía

```{r boxplot}
boxplot(assay(dme_aneuploid))
```

```{r pca}
pca <- PCA2DataFrame(dme_aneuploid)
p <- ggplot(pca, aes(x=pca$PC1, y=pca$PC2))
p <- p + geom_point(aes(color=pca$characteristics_ch1.2))
p <- p + ggtitle("Expresión diferencial en base a delecciones cromosómicas")
p <- p + labs(x="PC1", y="PC2", colour="Genotipo")
p
```

```{r}
pca <- PCA2DataFrame(dme_aneuploid)
p <- ggplot(pca, aes(x=pca$PC1, y=pca$PC3))
p <- p + geom_point(aes(color=pca$characteristics_ch1.2))
p <- p + ggtitle("Expresión diferencial en base a delecciones cromosómicas")
p <- p + labs(x="PC1", y="PC2", colour="Genotipo")
p
```

## Enfermedad mitocondrial

```{r}
GSE10169 <- getGEO('GSE10169', destdir = "~/Documents/TFM/scripts_hipathia/local_hipathia/sevilla/")
geo_accesion <- 'GSE10169'
expr_matrix <- GEOexpressionmatrix(GSE10169, geo_accesion, "ENTREZ_GENE_ID")
design_matrix <- GEOdesignmatrix(GSE10169,'GSE10169', 2)
genotype <- c("tko25t_mutant","tko25t_mutant","tko25t_mutant","tko25t_mutant","tko25t_mutant","tko25t_mutant",
              "wild_type","wild_type","wild_type","wild_type","wild_type","wild_type" )
design_matrix[,2] <- genotype
design_matrix[,1] <- gsub("Genotype: ", "", design_matrix[,1])
normalized_expr_matrix <- normalize_data(expr_matrix, by_quantiles = FALSE)
dme_mit <- GEO2SummarizedExperiment(normalized_expr_matrix, design_matrix)
save(dme_mit, file = "/home/sromera/Documents/TFM/scripts_hipathia/local_hipathia/sevilla/mitocondrial/mitocondrial.Rda")
```

```{r}
pca <- PCA2DataFrame(dme_mit)
p <- ggplot(pca, aes(x=pca$PC1, y=pca$PC2))
p <- p + geom_point(aes(color=pca$characteristics_ch1, shape=pca$characteristics_ch1.1))
p <- p + labs(x="PC1", y="PC2", colour="Sex", shape="Genotype" )
p
```

# Distrofia muscular de Duchenne

```{r}
GSE15879 <- getGEO('GSE15879', destdir = "~/Documents/TFM/scripts_hipathia/local_hipathia/sevilla/")
geo_accesion <- 'GSE15879'
expr_matrix <- GEOexpressionmatrix(GSE15879, geo_accesion, "ENTREZ_GENE_ID")
design_matrix <- GEOdesignmatrix(GSE15879,'GSE15879', 4)
design_matrix[,1:2] <- NULL
design_matrix[,1] <- gsub("strain: ", "", design_matrix[,1])
design_matrix[1,1] <- "dmDys"
design_matrix[,2] <- c("hypobaric_hypoxia","hypobaric_hypoxia","hypobaric_hypoxia",
                       "hypobaric_hypoxia","normoxia","normoxia","normoxia","normoxia",
                       "normobaric_hypoxia","normobaric_hypoxia","normobaric_hypoxia",
                       "normobaric_hypoxia","normoxia","normoxia","normoxia","normoxia")
colnames(design_matrix) <- c("genotype", "treatment")
normalized_expr_matrix <- normalize_data(expr_matrix, by_quantiles = FALSE)
dme_dmdys <- GEO2SummarizedExperiment(normalized_expr_matrix, design_matrix)
save(dme_dmdys, file="~/Documents/TFM/scripts_hipathia/local_hipathia/sevilla/distrofia_muscular/muscular_distrophy.Rda")
```

```{r}
pca <- PCA2DataFrame(dme_dmdys)
p <- ggplot(pca, aes(x=pca$PC1, y=pca$PC2))
p <- p + geom_point(aes(color=pca$characteristics_ch1.3, shape=pca$characteristics_ch1.2))
p <- p + labs(x="PC1", y="PC2", colour="Treatment", shape="Genotype" )
p
```


## Distrofia muscular en humanos

```{r}
GSE38417 <- getGEO('GSE38417', destdir = "~/Documents/TFM/scripts_hipathia/local_hipathia/sevilla/")
geo_accesion <- 'GSE38417'
expr_matrix <- GEOexpressionmatrix(GSE38417, geo_accesion, "ENTREZ_GENE_ID")
design_matrix <- GEOdesignmatrix(GSE38417,'GSE38417', 1)
design_matrix[,1] <- gsub("sample type: ", "", design_matrix[,1])
design_matrix[7:22,1] <- "DMD"
normalized_expr_matrix <- normalize_data(expr_matrix, by_quantiles = FALSE)
hsa_dmd <- GEO2SummarizedExperiment(normalized_expr_matrix, design_matrix)
save(hsa_dmd, file="~/Documents/TFM/scripts_hipathia/local_hipathia/sevilla/distrofia_muscular/hsa_muscular_distrophy.Rda")
```

```{r}
pca <- PCA2DataFrame(hsa_dmd)
p <- ggplot(pca, aes(x=pca$PC1, y=pca$PC2))
p <- p + geom_point(aes(color=pca$characteristics_ch1))
p <- p + labs(x="PC1", y="PC2", colour="Genotype")
p
```

## Esclerosis lateral amiotrófica

```{r}
GSE37148 <- getGEO('GSE37148', destdir = "~/Documents/TFM/scripts_hipathia/local_hipathia/sevilla/")
geo_accesion <- 'GSE37148'
expr_matrix <- GEOexpressionmatrix(GSE37148, geo_accesion, "ENTREZ_GENE_ID")
design_matrix <- GEOdesignmatrix(GSE37148,'GSE37148', 4)
design_matrix[,1:2] <- NULL
design_matrix[,1] <- gsub("age: ", "", design_matrix[,1])
design_matrix[,1] <- gsub(" days old", "_days", design_matrix[,1])
design_matrix[,2] <- gsub("genotype: ", "", design_matrix[,2])
design_matrix[,2] <- gsub(" parents", "", design_matrix[,2])
design_matrix[,2] <- gsub(" and ", "x", design_matrix[,2])
colnames(design_matrix) <- c("age", "genotype")
normalized_expr_matrix <- normalize_data(expr_matrix, by_quantiles = FALSE)
dme_als <- GEO2SummarizedExperiment(normalized_expr_matrix, design_matrix)
save(dme_als, file="~/Documents/TFM/scripts_hipathia/local_hipathia/sevilla/esclerosis_lateral_amiotrofica/dme_als.Rda")
```

```{r}
pca <- PCA2DataFrame(dme_als)
p <- ggplot(pca, aes(x=pca$PC1, y=pca$PC2))
p <- p + geom_point(aes(color=pca$genotype, shape=pca$age))
p <- p + labs(x="PC1", y="PC2", colour="Genotype", shape="Age")
p
```

